【裁判字號】    99,司養聲,1
【裁判日期】    990312
【裁判案由】    認可收養
【裁判全文】
臺灣臺南地方法院民事裁定             99年度司養聲字第1號
聲  請  人
即收 養 人  乙○
聲  請  人
即被收養人  甲○○
上列當事人間聲請認可收養事件，本院裁定如下：
    主  文
乙○(男，民國四年七月二十三日生，身分證統一編號：Ｚ000000
000號)自民國九十八十二月十四日起收養甲○○(男，民國○○
○年○月○○日生，身分證統一編號：Ｚ000000000號)為養子，
應予認可。
聲請程序費用新臺幣壹仟元由聲請人負擔。
    理  由
一、按收養應以書面為之，並向法院聲請認可；被收養者為成年
    人而有下列各款情形之一者，法院應不予收養之認可：(一)意
    圖以收養免除法定義務。(二)依其情形，足認收養於其本生父
    母不利。(三)有其他重大事由，足認違反收養目的；夫妻之一
    方被收養時，應得他方之同意。子女被收養時，應得其父母
    之同意。但有下列各款情形之一者，不在此限：(一)父母之一
    方或雙方對子女未盡保護教養義務或有其他顯然不利子女之
    情事而拒絕同意；(二)父母之一方或雙方事實上不能為意思表
    示。前項同意應作成書面並經公證。民法第1079條第1項、
    第1079條之2、1076條、1076條之1第1項分別定有明文。
二、本件聲請狀意旨略以：收養人乙○願自民國九十八年十二月
    十四日起收養被收養人甲○○為養子，爰檢具相關文件，向
    法院聲請認可等語。
三、經查，本件被收養人甲○○為成年人，有配偶林陳占，生父
    林固及生母林楊愛已過世。收養人乙○原配偶洪陳玉盆已歿
    。上情有收養人提出戶籍謄本2份、除戶謄本2份附卷為憑，
    堪以認定。本件收養人與被收養人合意成立收養關係，並經
    被收養人配偶林陳占同意之事實，業經被收養人到院陳述明
    確，有本院訊問筆錄在卷足稽。並提出收養契約書1件、收
    養同意書1件為證，堪予認定。
四、次查，有關本件收養目的之部分，經本院通知被收養人甲○
    ○到院受訊問時陳稱：「(問：「何原因或目的要辦理本件
    收養認可」)乙○年紀已經大了，希望我能照顧他。如果我
    有回來，我就會去看他。」「(問：當時有無繼承林固與林
    楊愛的遺產？)有，我繼承大約四分多的土地。」「(問：收
    養人乙○有幾位子女？)有四個，大約四、五十歲左右，小
    女兒去臺北都沒有回家，其中二個就住在我家附近。」「(
    問：為什麼不是由收養人的子女照顧他而要由你去照顧他？
    ) 因為乙○是我的舅舅，因為他的兒女的出外工作，無法照
    顧他們。」「(問：有與乙○住在一起嗎？)我們住在對面。
    」等語(參本院訊問筆錄)，依上開被收養人之陳述，尚查無
    本件收養之聲請有不良之動機，又被收養人雖有繼承本生父
    母之遺產，惟查其照顧收養人生活起居之意願甚高，亦無免
    除扶養義務之意圖存在，是綜上所言，本件收養之動機尚稱
    單純。
五、再查，本院依職權函請臺南縣政府派員訪視本件收出養情形
    ，節錄所檢送之訪視報告表之內容略以：
    一家庭狀況：
      (一)收養人方面：
        收養人與被收養人生父為親兄弟，被收養人生父為大哥
        ，早年因招贅而更改姓氏為林，收養人則為三弟，兩位
        兄長皆已過世。
      (二)被收養人方面：
        1.被收養人生父因招贅而更改姓氏，由於沒有受教育，
          無法取得相關訊息，以至於終其一生都不曾改為原來
          姓氏，也以此告訴被收養人，引以為憾事。
        2.由於收養人已經年邁出庭不易...收養人名下所有財
          產也都已經過戶給子女，都由子媳處理財產及日常生
          活，故無繼承問題。
    二收出養動機：
      (一)收養人方面：收養人希望有生之年能助收養人認祖歸宗
        ...收養人之子女祥之收養人之意圖故對於收養一事並
        無異議，況且被收養人與收養人住家僅一道路之隔，位
        於斜對面，左鄰右舍皆為「洪」姓宗親，熟識數十年。
      (二)被收養人方面：
        1.由於收養人及被收養人生父早年便希望被收養人改回
          原來姓氏，收養人洽詢子女，也都樂見其成，故而著
          手辦理收養一事。
        2.被收養人經濟狀況優於收養人，此收養案並無財產繼
          承問題，相當單純。
    三評估與建議：
      (一)就收出養動機與意願：由於被收養人生父早年即有回歸
        原來姓氏之想法，然因知識、能力有限，以至於無法著
        手辦理，收養人也相當認同被收養人生父之想法，今被
        收養人事業有成，期待認祖歸宗，動機良善而純正。
      (二)就親職能力：收養人與被收養人之間為多年之鄰居，且
        為叔姪關係...兩家向來往來頻繁，關係良好。
      (三)就情感依附系統:認祖歸宗乃收出養雙方之期待，血緣
        牽絆彼此間之情感。
      (四)就支持系統:因被收養人生父為贅婿乃非得已，回歸原
        來姓氏，雙方家族樂見其成，支持系統良好。
六、綜上所述，本件收養之目的在於認祖歸宗，尚稱良善，被收
    養人經濟狀況良好，無財產糾紛之疑慮。既如上述，本件收
    養關係無不利被收養人之本生父母，亦無藉此免除法定義務
    之意圖，且無其他情事可認違反收養目的之重大情事，揆諸
    上開規定，本件聲請於法並無不合，應予認可，爰裁定如主
    文。
七、依非訟事件法第21條第1項前段、第23條、第24條第1項，裁
    定如主文。
中    華    民    國    99    年    3     月    12    日
                  家事法庭      司法事務官  林可婷
以上正本係照原本作成。
如不服本裁定應於送達後10日內向本院提出抗告狀，並繳納抗告
費新臺幣1,000元。
中    華    民    國    99    年    3     月    16    日
                                書  記  官  郭春慧

司法院資訊處製作；財團法人民間司法改革基金會備份。
